【裁判字號】    97,消債更,238
【裁判日期】    971106
【裁判案由】    聲請更生程序
【裁判全文】
臺灣彰化地方法院民事裁定           97年度消債更字第238號
聲  請  人  甲○○
上列當事人因消費者債務清理事件聲請更生，本院裁定如下：
    主  文
聲請駁回。
聲請費用由聲請人負擔。
    理  由
一、按債務人與金融機構協商成立者，不得聲請更生或清算，但
    因不可歸責於己之事由，致履行顯有重大困難者，不在此限
    ；本條例施行前，債務人依金融主管機關協調成立之中華民
    國銀行公會會員辦理消費金融案件無擔保債務協商機制與金
    融機構成立之協商，準用前項之規定，消費者債務清理條例
    第一百五十一條第五項、第六項分別定有明文。又聲請更生
    或清算不合程式或不備其他要件者，法院應以裁定駁回之，
    但其情形可以補正者，法院應定期間先命補正，復為同條例
    第八條所明定。
二、查本件聲請人向本院聲請更生，雖主張：其有不能清償債務
    情事，前已提出債權人清冊，以書面向最大債權金融機構台
    新國際商業銀行請求共同協商債務清償方案，並達成協議，
    自民國九十五年六月起，分八十期，利率年息百分之三．八
    八，以每月新臺幣（下同）一萬七千七百二十六元清償至全
    部債務清償完畢為止。又聲請人與債權銀行協商時，債權人
    就協商債權全然未為讓步，而所達成之協商條件僅對債權人
    有利，未能減低聲請人清償債務之沉重負擔，致在扣除必要
    生活費用後，已無法依協商條件清償，故無法履行協商條件
    應可認定屬有不可歸責於債務人之事由，且其無擔保或無優
    先權之債務總額未逾一千二百萬元，復未經法院裁定開始清
    算程序或宣告破產云云。惟查：
（一）聲請人向最大債權金融機構台新國際商業銀行請求共同協
      商債務清償方案，並達成協議，以每月一萬七千七百二十
      六元清償其債務，有台新國際商業銀行提出之協議書在卷
      可按。而聲請人於協商成立時, 在華豐橡膠工業股份有限
      公司（下稱華豐公司）工作，每月平均收入為三萬四千九
      百八十八元，有聲請人九十五年度綜合所得稅各類所得資
      料清單附卷可稽。又其陳報之每月生活費用為「食」四千
      八百元、「住」四千二百元、「水電費」六百八十元、「
      通訊費」一千零六十五元、「父母扶養費」三千元、「子
      女教育費」三千元、「交通費」四百五十元，合計一萬七
      千一百九十五元，有聲請人於九十七年八月五日提出之陳
      報狀所記載之生活費項目、支出明細在卷可憑。然其「住
      」之部分，依該陳報狀所附之附件五租賃契約書第二條記
      載，每月租金為四千元，亦有該套房租賃契約書在卷可按
      ，故其於支出明細記載為四千二百元，容有誤會，應扣除
      二百元，是其每月生活費用應為一萬六千九百九十五元。
      再加上協商清償金額每月一萬七千七百二十六元，計其每
      月支出三萬四千七百二十一元。然其與最大債權金融機構
      達成清償協商方案時，其收入為每月平均三萬四千九百八
      十八元，已如前述，尚高於其生活費及協商清償方案之總
      合，原協商清償方案並不致影響聲請人之生活況狀，使其
      達無法生存之情境。
（二）聲請人原於華豐公司工作，並於九十五年五月二十三日與
      其最大債權金融機構台新國際商業銀行達成清償債務之協
      議，且該協議如前所述，並不影響其生活。然聲請人於九
      十六年三月十六日主動自其工作之華豐公司離職，至允強
      實業實股份有限公司（下稱允強公司）任職（每月薪資三
      萬五千零三十三元）；再於九十六年五月間主動自允強公
      司離職，而於九十六年八月一日再回華豐公司任職，有聲
      請人九十七年九月四日陳報狀，及允強公司、華豐公司薪
      資表等在可按。足認聲請人就其離職，均係屬自願性離職
      。則其因自願性離職後，致其於九十六年五月間至同年七
      月間之收入減少，而不敷其每月生活費用及清償與最大債
      權金融機構協議清償之金額，應屬可歸責於聲請人之事由
      。況其於九十六年八月一日即再至華豐公司任職，而以其
      於華豐公司任職之九十六年一至二月，三月任職十五日，
      八月至十二月，計全年薪資為二十七萬一千六百九十八元
      、尾牙禮金三百五十元、年終獎金二萬一千二百九十三元
      、中秋禮金五百元，總計二十九萬三千八百四十一元，其
      任職七．五個月，平均每月收入為三萬九千一百七十八元
      ，有華豐公司出具之聲請人九十六年度薪資一覽表在卷可
      憑。是其現仍於華豐公司任職中，則其每月平均收入三萬
      九千一百七十八元，乃大於其生活費及債務協商清償總額
      之三萬四千七百二十一元，並無不能清償之情事。
三、此外，債務人又未能提出其係因不可歸責於己之事由，致履
    行上開協議內容顯有重大困難之證據，是本件債務人聲請更
    生，既違背消費者債務清理條例第一百五十一條第六項之規
    定，且上開欠缺又屬無從補正，依上說明，自應駁回其更生
    之聲請，爰裁定如主文。
中    華    民    國    97    年    11    月    6     日
                  民事第二庭    法      官  陳秋錦
上為正本係照原本作成。
如不服本裁定，應於裁定送達後10日內，以書狀向本院提出抗告
，並繳納抗告費新臺幣1千元。
中    華    民    國    97    年    11    月    6     日
                                書  記  官  王惠嬌


司法院資訊處製作；財團法人民間司法改革基金會備份。
